臺灣臺南地方法院交通事件裁定　　　　　　　　　　九十三年度交聲字第四四九號
　　移 送機 關　交通部公路總局嘉義區監理所臺南監理站
　　受 處分 人
　　即 異議 人　甲○○
右列受處分人因違反道路交通管理處罰條例案件，對於交通部公路總局嘉義區監理所
台南監理站民國九十三年八月二十七日所為之裁決處分（處分案號：嘉監南字第裁七
四─Ｓ00000000號）有關「違反道路交通安全規則肇事致人受輕傷者」部分
，聲明異議，本院裁定如左：
    主  文
原處分撤銷。
甲○○汽車駕駛人，駕駛汽車違反道路交通安全規則，因而肇事致人受傷，記違規點
數參點。
    理  由
一、原處分意旨略以：本件受處分人即異議人甲○○駕駛車牌號碼Ｖ九─三０九號營
    業一般小客車，於民國九十三年三月二十五日十時十二分許，於行經限速五十公
    里之台南市○○區○○路二段與永華八街無號誌之交岔路口處時，以時速五十至
    六十公里之速度超速行駛，致與黃明慧所駕駛之車牌號碼Ｕ四—六四八一號自小
    客車發生碰撞，造成黃明慧受有頭部挫傷併腦震盪之傷害，經台南市警察局交通
    隊警員予以製單舉發。移送機關即交通部公路總局嘉義區監理所台南監理站經查
    證後，認異議人違規屬實，乃依道路交通管理處罰條例第六十一條第三項裁處異
    議人吊扣駕駛執照三個月（至於汽車駕駛人，行車速度超過規定之最高時速未滿
    二十公里，裁處異議人罰鍰新台幣一千七百元部分未據異議人提起聲明異議）等
    語。
二、聲明異議意旨則略以：受處分人即異議人甲○○雖於九十三年三月二十五日十時
    十二分許，駕駛車牌號碼Ｖ九─三０九號自小客車，於行經限速五十公里之台南
    市○○區○○路二段與永華八街無號誌之交岔路口處時，以時速五十至六十公里
    之速度超速行駛，致與黃明慧所駕駛之車牌號碼Ｕ四—六四八一號自小客車發生
    碰撞，造成黃明慧受有頭部挫傷併腦震盪之傷害，而有涉犯道路交通管理處罰條
    例第六十一條第三項之違反道路交通安全規則第九十三條第一項第一款之規定，
    肇事致人受輕傷之違規行為。然道路交通管理處罰條例第六十一條第三項，汽車
    駕駛人，駕駛汽車違反道路交通安全規則，因而肇事致人受傷部分，因法律業已
    修正，請求從輕處分，為此聲明異議等語。
三、按行車速度，依速限標誌或標線之規定，無標誌或標線者，應依左列規定；一行
    車時速不得超過五十公里，道路交通安全規則第九十三條第一項第一款前段定有
    明文。又按汽車駕駛人，駕駛汽車違反道路交通安全規則，因而肇事致人受傷者
    ，記違規點數三點；致人重傷者，吊扣其駕駛執照三個月至六個月，道路交通管
    理處罰條例第六十一條第三項亦定有明文。
四、經查：
（一）本件受處分人即異議人甲○○固不否認有駕駛車牌號碼Ｖ九─三０九號營業一
      般小客車，於九十三年三月二十五日十時十二分許，於行經限速五十公里之台
      南市○○區○○路二段與永華八街無號誌之交岔路口處時，以時速五十至六十
      公里之速度超速行駛，致與黃明慧所駕駛之車牌號碼Ｕ四—六四八一號自小客
      車發生碰撞，造成黃明慧受有頭部挫傷併腦震盪傷害之事實，有台南市警察局
      南市警交字第Ｓ00000000號舉發違反道路交通管理事件通知單一紙暨
      台南市警察局九十三年九月十七日南市警交字第０九三００八五五０二號函檢
      送之道路交通事故現場圖、調查報告表計三紙、異議人甲○○、被害人黃明慧
      之警詢筆錄、現場蒐證照片十五幀、郭綜合醫院診斷證明書一紙及台灣省台南
      區車輛行車事故鑑定委員會九十三年七月七日南鑑字第九三０八三六號函暨鑑
      定意見書一份在卷可稽。從而，異議人有駕駛營業一般小客車，違反道路交通
      安全規則第九十三條第一項第一款之規定，因而肇事致人受傷之事實，應堪認
      定。
（二）次按「行為後本法有變更者，適用裁處時之規定，但裁處前之規定有利於行為
      人者，適用最有利於行為人之規定。」社會秩序維護法第三條著有明文，而道
      路交通管理處罰條例中雖無相關法律適用之規定，但二者均係行政秩序罰之法
      規，故違反道路交通管理處罰條例之處罰，亦應有前述「從新從輕」原則之適
      用。而查，道路交通管理處罰條例第六十一條第三項業經總統於九十三年四月
      二十一日公布，並經行政院令定自同年七月一日施行，該條項有關「因而肇事
      致人受傷」部分，已由「吊扣其駕駛執照三個月至六個月」，修正為「記違規
      點數三點」，並增訂「致人重傷者，吊扣其駕執照三個月至六個月」之規定。
      本件受處分人即異議人甲○○，係於九十三年三月二十五日違反前述條項之規
      定，而應受處罰，故其行為後，該條項業已變更，依照上開「從新」之原則，
      本違規事件應適用裁處時之新法規定，始為適當。
五、綜上所述，本件異議人甲○○於前開時、地，有駕駛汽車違反道路交通安全規則
    第九十三條第一項第一款之規定，因而肇事致人受傷之事實，既可認定，因道路
    交通管理處罰條例第六十一條第三項，業已修正施行如前所述，則移送機關即交
    通部公路總局嘉義區監理所台南監理站據以引用修正前之道路交通管理處罰條例
    第六十一條第三項規定，裁處異議人吊扣其駕駛執照三個月，於法即有未洽。是
    原處分既有上述不當之處，自應由本院裁定將原處分撤銷，另為裁定如主文第二
    項所示，以資適法。
六、據上論斷，應依道路交通案件處理辦法第二十條，裁定如主文。
中      華      民      國    九十三    年     十一     月     三十     日
                                  臺灣臺南地方法院交通法庭
                                      法  官  鄭燕璘
右正本證明與原本無異。
如不服本裁定應於送達後五日內向本院提出抗告狀。
                                      書記官  陳金堂
中      華      民      國    九十三    年     十二     月     六       日
